【裁判字號】    88,竹簡,849
【裁判日期】    890410
【裁判案由】    侵權行為損害賠償
【裁判全文】
臺灣新竹地方法院民事簡易判決  八十八年度竹簡字第八四九號
    原      告  台灣電力股份有限公司新竹區營業處
                              .
    法定代理人  甲○○      住.
    訴訟代理人  乙○○      住.
    被      告  丙○○      住.
右當事人間請求侵權行為損害賠償事件，本院判決如左：
    主    文
被告應給付原告新台幣貳拾萬零陸仟捌佰壹拾元。
訴訟費用由被告負擔。
本判決第一項於原告以新台幣陸萬玖仟元為被告供擔保後，得假執行。
    事實及理由
一、原告之聲明：如主文所示。
二、事實摘要：
    原告主張被告丙○○於民國（下同）八十七年七月二十四日施工時，不慎挖損原
    告公司位於新竹市○○路二九八號前地下供電電纜線，經本處派員修復並依據經
    濟部（六六）國營０九八一六號及審計部（六六）台毅業三四三一九號核准之「
    台灣電力股份有限公司供電線路遭受損害賠償須知」之規定計算供電線路遭受損
    害賠償計新台幣（下同）二十萬六千八百一十元，迭經催討拒不清償，為此依侵
    權行為之法律關係提起本訴等情，並提出台灣電力股份有限公司供電線路遭受損
    害賠償須知、賠償登記單、應收費用核定單、賠償費用通知單、外線設計圖各一
    份、工作材料及計費明細表十三張、搶修照片、管路剖面圖、測量照片等為證；
    被告則以駁回原告之訴，原告公司人員到現場說明管線埋在地下九十公分處，但
    被告在三、四十公分處即挖到，被告並無過失，挖到的地方並非底部，且原告請
    求金額過高等語資為抗辯。
三、法院之判斷：
（一）原告主張被告施工挖損原告公司埋設之電纜線之事實，已據其提出搶修照片、
      管路剖面圖、賠償登記單、應收費用核定單、賠償費用通知單、外線設計圖各
      一份、工作材料及計費明細表十三張等為證，被告對於確有挖損之事實亦不否
      認，僅辯稱挖到的地方並非底部，伊並無過失云云。本件所應審究者厥為被告
      挖損之位置及其挖損原告公司電纜線之行為，是否已盡注意義務而無過失。
（二）經查，原告主張被告挖損管路之位置係在水溝底部之用戶自埋管路及其內埋設
      之電纜線之事實，業據其提出搶修照片二幀為證，被告雖稱：伊挖壞的地方並
      非水溝底部，而係其提出照片中之水平面部分云云，惟細譯原告提出之搶修照
      片，其中水溝底部之管路乃新換之管路，而被告所指水平面處之管路則無更新
      ，有照片附卷可稽，足見挖損處為水溝底部之管路，故在水溝底部位置之管路
      有修復更新之痕跡，被告所辯僅係為規避其挖損深度之問題，尚不足採，原告
      此部份主張堪予採信。
（三）次查，本件被告進行水溝改建施工，本應注意施工時應試挖探管，不得挖損埋
      設在地面下之各種管線，且依當時情形並無不能注意之情事，竟疏未注意試挖
      探管，致挖損原告公司埋設之電纜線之事實，業據原告提出搶修照片、管路剖
      面圖、測量照片等為證，並經證人即原告公司工程師黃倪清於本院審理時證述
      ：「我在七月二十日時有向被告父親林憲欽說明，並給他圖說，當日下午與被
      告到現場看，並跟被告說明一般道路管線是埋在地下零點九公尺處，也有請他
      注意橫交越的地方，要試挖探管，所謂橫交越即指與道路垂直而連接用戶自埋
      管線管路的地方，當時被告有說整條水溝要改建施工，七月二十一日被告在民
      生路二八四號橫交越處挖掉一條低壓管路，我有到現場去看，同時有跟他說，
      幸好沒挖到一信大樓的高壓接戶管線，結果挖到的地方剛好是一信大樓管線，
      被告挖到的是管線內的十二條電纜線，表示被告施工前沒有試挖探管，否則應
      只會挖壞管路或一、二條而已，不會全部挖壞」等語（見本院八十九年二月十
      六日言詞辯論筆錄），被告對於證人黃倪清所為證述並不否認，且自承其並未
      試挖探管，足見被告確有疏未注意試挖探管之過失，若被告能確實按照原告公
      司人員之說明，於施工前先行試挖探管，將不致有此挖損情事產生。至被告雖
      辯稱：原告公司說明管線埋在地下九十公分處，伊僅挖掘地下三、四十公分處
      即挖到電纜線云云，然此為原告所否認，且被告所挖損之位置係在水溝底部，
      業如前述，而據原告公司提出之管路剖面圖及測量水溝底部深度之照片，水溝
      底部之深度約在八十五至九十五公分處，有被告所不爭執之測量照片在卷足參
      ，遑論被告於本院審理時曾稱：管線不在九十公分處，而是只有七十公分等語
      ，足見被告所為伊僅挖掘地下三、四十公分處即挖到電纜線之辯稱不實，不足
      採信。是被告於施工前有注意應先試挖探管以免挖損地下管路之義務，又無不
      能注意之情事，竟疏未注意及此，致挖損原告公司埋設該處之管路及其內電纜
      線，自有過失甚明。故被告請求駁回原告之請求云云，無非認其毫無過咎，不
      應負損害賠償責任，自不足採。
（四）按因故意或過失，不法侵害他人之權利者，負損害賠償責任，又不法毀損他人
      之物者，應向被害人賠償其物因毀損所減少之價額，民法第一百八十四條第一
      項前段、第一百九十六條分別定有明文。又物被毀損時，被害人除得依據民法
      第一百九十六條請求賠償外，並不排除民法第二百十三條至第二百十五條之適
      用，依民法第一百九十六條請求賠償物被毀損所減少之價額，得以修復費用為
      估定之標準，但以必要者為限（例如︰修理材料以新品換舊品，應予折舊），
      亦有最高法院七十七年度第九次民事庭會議之決議、同院六十年度臺上字第一
      五○五號判決及七十三年度臺上字第一五七四號等判決可資參照。查本件原告
      依據侵權行為之法律關係，請求被告賠償管路及電纜線因此事故所受損害即所
      減少之物之價值，核屬正當，且依據原告提出之台灣電力股份有限公司供電線
      路遭受損害賠償須知第六條規定，賠償費用之計算方式為修復線路設備所需工
      程費扣除拆回舊料折舊後之價值，而原告主張其支出修復費用二十二萬九千五
      百三十二元，有賠償登記單、應收費用核定單、賠償費用通知單、工作材料及
      計費明細表十三張等附卷可稽，拆回舊料折舊後之價值則為二萬二千七百二十
      二元（計算方式：廢塑膠及電纜八十七年八月十八日單價為22.72/kg，25kv廢
      塑膠電纜：1.4kg/公尺x之165=231kg，4.18kg/公尺x184=769.12kg，合計為
      1000.12kg，22.72/kgx1000.12kg=22722.73，以上計算小數點以下均四捨五入
      ），亦有原告提出之工作材料及計費明細表十三張等附卷可稽，是原告得請求
      之管路損害賠償費為上開修復費用扣除拆回舊料折舊後之價值，即二十萬六千
      八百一十元。
（五）從而，原告依侵權行為之法律關係請求被告給付二十萬六千八百一十元，為有
      理由，應予准許。
（六）原告陳明願供擔保請准宣告假執行，經核無不合，爰酌定相當擔保金額准許之
      。
據上論結，本件原告之訴為有理由，依民事訴訟法第四百三十六條第二項、第七十八
條、第三百九十條第二項，判決如主文。
中      華      民      國    八十九    年      四      月      十      日
                                  臺灣新竹地方法院新竹簡易庭
~B法      官  林  南  薰
右為正本係照原本作成。
如對本判決上訴，須於判決送達後二十日內向本院提出上訴狀（須按他造當事人之人
數附繕本）。
~B法院書記官  林  淑  瑜
中      華      民      國    八十九    年      四      月      十      日


司法院資訊處製作；財團法人民間司法改革基金會備份。
